臺灣臺北地方法院刑事判決　　　　　　　 96年度訴字第512號
公　訴　人　臺灣臺北地方法院檢察署檢察官
被　　　告　甲○○
上列被告因違反毒品危害防制條例案件，經檢察官提起公訴（九
十五年度毒偵字第二七二０號、九十六年度毒偵字第四三七號）
及移送併辦（九十六年度毒偵字第一一五六號），被告於準備程
序中先就被訴事實為有罪之陳述，經本院告以簡式審判之旨，並
聽取當事人之意見後，本院合議庭裁定行簡式審判程序，本院判
決如下：
    主  文
甲○○施用第一級毒品，處有期徒刑壹年。扣案如附表一、附表
二編號一所示之第一級毒品海洛因均沒收銷燬之。扣案如附表一
所示之包裝袋壹個、附表二編號一所示之海綿盒壹個、附表二編
號二、三所示之物均沒收。
    事  實
一、甲○○前於(一)民國八十八年間，因施用第二級毒品甲基安非
    他命而違反毒品危害防制條例案件，經本院以八十八年度毒
    聲字第二二三號裁定送觀察、勒戒，因認有繼續施用毒品之
    傾向，經本院以八十八年度毒聲字第四八六號裁定令入戒治
    處所施以強制戒治後，於八十九年七月二日強制戒治執行完
    畢出所，由臺灣臺北地方法院檢察署（下稱臺北地檢署）檢
    察官於八十九年七月三日以八十九年度戒毒偵字第二一一號
    為不起訴處分確定在案。又於(二)九十二年四月間至九月間，
    因施用第一級毒品海洛因（下稱海洛因）而違反毒品危害防
    制條例案件，經臺北地檢署檢察官起訴並聲請強制戒治，戒
    治部分，經本院以九十二年度毒聲字第二０五三號裁定令入
    戒治處所施以強制戒治，起訴部分，經本院以九十二年度訴
    字第二０三五號判決判處有期徒刑一年，其不服，乃提起上
    訴，經臺灣高等法院以九十三年度上訴字第八六五號判決撤
    銷原判決，改判有期徒刑一年六月，其仍不服，復提出上訴
    ，經最高法院以九十三年度臺上字第三七八一號判決駁回其
    上訴確定。復於(三)九十三年十一月間，因施用海洛因違反毒
    品危害防制條例案件，經本院以九十四年度訴字第二五五號
    判決判處有期徒刑一年，嗣經確定，上開(二)、(三)案件確定後
    乃接續執行之，嗣於九十五年七月二十八日縮短刑期假釋出
    監（假釋期間本應於九十六年五月三日屆滿，故上開(二)、(三)
    案件於本案均不構成累犯）。
二、甲○○基於施用海洛因之犯意，接續於(一)九十五年十月九日
    上午（起訴書誤載為九十四年十月七日晚間十時許），在其
    位於臺北市○○區○○路二段一三０巷三七號三樓之住處，
    以將海洛因摻入香菸之方式施用海洛因一次，適甲○○於同
    日下午二時五十分許，前往臺北市文山區○○○路○段二０
    ０號前，為警攔檢，經甲○○同意後，自其身上搜索扣得如
    附表一所示之毒品，乃接受調查，經警移送臺北地檢署檢察
    官訊問後，諭知限制住居後予以釋放；復於(二)九十五年十二
    月二十二日接受臺北地檢署觀護人室採尿時起回溯九十六小
    時內之某時，在其上開住處，以將海洛因摻入香菸之方式，
    施用海洛因一次；又於(三)九十六年三月二十九日上午八時許
    ，在其上開住處，以將海洛因放置於其所有、如附表二編號
    一所示之海綿盒內以自來水稀釋，再以其所有、如附表二編
    號二所示之注射針筒吸取海洛因注射之方式，施用海洛因一
    次，嗣於同日下午五時許，為警持本院法官所核發之搜索票
    前往其上開住處執行搜索，當場查獲其持有如附表二所示之
    物，乃接受調查，甲○○於上開三次分別經臺北地檢署觀護
    人室及員警採集其尿液送驗，均發現呈嗎啡陽性反應，而知
    甲○○有上開接續施用海洛因之犯行。
三、上開二之(一)案件經臺北市政府警察局文山第二分局移送臺北
    地檢署檢察官偵查起訴，上開二之(二)案件經臺北地檢署觀護
    人室簽分臺北地檢署檢察官偵查起訴，上開二之(三)案件機臺
    北市政府警察局萬華分局移送臺北地檢署檢察官移送併辦。
    理  由
一、證據之認定：
    上開事實二之部分，有被告甲○○於前述時、地分別為警查
    獲及在臺北地檢署觀護人室接受採尿後，經員警及臺北地檢
    署觀護人採集其尿液分別送臺灣尖端先進生技醫藥股份有限
    公司及臺灣檢驗科技股份有限公司以酵素免疫分析法初步檢
    驗及氣相層析質譜儀法確認檢驗，結果均發現呈嗎啡陽性反
    應之濫用藥物檢驗報告二紙及濫用藥物尿液檢驗報告一紙附
    卷足憑（臺北地檢署九十五年度毒偵字第二七二０號卷第三
    八頁、九十六年度毒偵字第四三七號卷第四頁及本院卷第二
    九頁參照）；又扣案如附表一及附表二編號一所示之毒品，
    經分別送法務部調查局以化學呈色法及氣相層析質譜儀分析
    法鑑定，結果均含海洛因成分無誤，有該局九十五年十一月
    五日出具之調科壹字第０九五二三０三三０五０號及九十六
    年四月二十七日出具之調科壹字第０九六二三０三六七四０
    號鑑定通知書各一紙在卷可稽（臺北地檢署九十五年度毒偵
    字第二七二０號卷第四三頁及本院卷第二五頁參照），並有
    如附表一、二所示之物扣案可證。且被告對於上開事實二之
    部分於本院九十六年五月十五日審理時供承不諱（本院當日
    審判筆錄參照），是依(一)上開濫用藥物檢驗報告二紙及濫用
    藥物尿液檢驗報告一紙、(二)扣案如附表一、附表二編號一所
    示之海洛因、(三)扣案如附表二編號二、三所示之物等補強證
    據，已足資擔保被告於本院審理中所為之上開任意性自白具
    有相當程度之真實性，而得確信被告前述自白之犯罪事實確
    屬真實，從而依刑事訴訟法第一百五十六條第一項及同條第
    二項規定，自得依被告前述自白及各該補強證據認定被告確
    有為前述施用海洛因三次之犯行，本件事證明確，被告之犯
    行堪以認定。
二、論罪科刑之法律適用：
  (一)按海洛因為毒品危害防制條例第二條第二項第一款所規定之
    第一級毒品。查被告施用海洛因三次之行為，核係犯毒品危
    害防制條例第十條第一項之施用第一級毒品罪。其施用海洛
    因前後持有海洛因之低度行為，應為施用海洛因之高度行為
    所吸收，不另論罪。
  (二)上開事實二之(三)所示犯行，起訴意旨雖未論及，然該部分事
    實與公訴人起訴之犯罪事實既具有實質上一罪關係，且經臺
    北地檢署檢察官以九十六年度毒偵字第一一五六號案件移送
    併辦，應為起訴效力所及，本院自應併予審究，附此敘明。
  (三)查被告雖分別於上開期間有三次施用海洛因之犯行，然刑法
    第五十六條連續犯之規定業於九十四年二月二日修正刪除，
    並於九十五年七月一日起施行，其立法理由第四項即謂在連
    續犯之規定廢除後，對於部分習慣犯，例如吸毒等犯罪，是
    否會因適用數罪併罰而使刑罰過重產生不合理之現象一節，
    在實務運用上應可發展接續犯之概念，對於合乎「接續犯」
    或「包括的一罪」之情形，認為構成單一之犯罪，以限縮數
    罪併罰之範圍，而毒品危害防制條例之施用毒品罪具有成癮
    之病患人格特質，構成要件本質上含有習慣性反覆為同一施
    用行為之意涵，而被告在上開期間內二次為警查獲、一次於
    觀護人採尿送檢驗後發現有施用第一級毒品海洛因之犯行，
    可認其上開施用海洛因三次之犯行應論以包括的一罪。
  (四)爰審酌被告於毒品危害防制條例公布生效後曾由本院裁定送
    觀察勒戒一次、強制戒治二次，並由臺北地檢署檢察官為不
    起訴處分確定，有臺灣高等法院被告前案紀錄表一份在卷可
    稽，顯見其未因前所受觀察勒戒及強制戒治之處分而決心改
    過，及其智識程度、品行，犯罪後尚能坦承犯行、知所悔悟
    等一切情狀，量處如主文所示之刑。
  (六)扣案如附表一及附表二編號一所示之海洛因（淨重分別為０
    ‧０二公克及０‧０八公克），經送鑑驗後檢出含有海洛因
    成分無誤，已如前述，應依毒品危害防制條例第十八條第一
    項前段規定，不問屬於犯人與否，均由本院諭知沒收銷燬之
    。另扣案如附表一所示之包裝袋、附表二編號一所示之海綿
    盒一個及附表二編號二、三所示之物，均為被告所有，供其
    為本件施用海洛因犯罪所用之物，業據被告供承在卷（本院
    九十六年五月十五日審判筆錄參照），爰依刑法第三十八條
    第一項第二款、第三項之規定，均由本院宣告沒收之。
據上論斷，應依刑事訴訟法第二百七十三條之一第一項、第二百
九十九條第一項前段，毒品危害防制條例第十條第一項、第十八
條第一項前段，刑法第十一條前段、第三十八條第一項第二款，
判決如主文。
本案經檢察官永欽到庭執行職務。
中　　華　　民　　國　　96　　年　　5 　　月　　31　　日
　　　　　　　　  刑事第九庭    法　官　林怡秀
本件正本證明與原本無異。
如不服本判決，應於判決送達後十日內向本院提出上訴狀 (應抄
附繕本)。
                                書記官  林義盛
中　　華　　民　　國　　96　　年　　5 　　月　　31　　日
附表一
┌──┬─────┬───────┬─────────┐
│編號│ 物品名稱 │   數   量    │ 扣押物品清單編號 │
├──┼─────┼───────┼─────────┤
│    │海洛因及其│壹包（淨重零點│臺北地檢署九十五年│
│ 一 │包裝袋    │零貳公克，空包│度青保管字第八四三│
│    │          │裝重零點壹玖公│號編號１          │
│    │          │克）          │                  │
└──┴─────┴───────┴─────────┘
附表二
┌──┬─────┬───────┬─────────┐
│編號│ 物品名稱 │   數   量    │ 扣押物品清單編號 │
├──┼─────┼───────┼─────────┤
│    │海洛因及海│壹個（淨重零點│臺北地檢署九十六年│
│ 一 │綿盒      │零捌公克，空海│度綠保管字第二六一│
│    │          │綿盒重伍點伍參│號編號１          │
│    │          │公克）        │                  │
├──┼─────┼───────┼─────────┤
│ 二 │注射針筒  │壹支          │臺北地檢署九十六年│
│    │          │              │度藍保管字第九九八│
│    │          │              │號編號２          │
├──┼─────┼───────┼─────────┤
│ 三 │分裝袋    │拾肆個        │同上編號４        │
└──┴─────┴───────┴─────────┘
附錄本案論罪科刑法條全文：
毒品危害防制條例第十條
施用第一級毒品者，處六月以上五年以下有期徒刑。
施用第二級毒品者，處三年以下有期徒刑。
